【裁判字號】    98,交簡上,36
【裁判日期】    981027
【裁判案由】    過失傷害
【裁判全文】
台灣屏東地方法院刑事判決      98年度交簡上字第36號
公  訴  人  臺灣屏東地方法院檢察署檢察官
上  訴  人即
被      告  甲○○
上列上訴人即被告因過失傷害案件，不服台灣屏東地方法院97年
度交簡字第1051號中華民國98年3 月31日第一審簡易判決（聲請
簡易判決處刑案號97年度偵字第7606號），提起上訴，本院管轄
之第二審合議庭判決如下：
    主  文
原判決撤銷。
甲○○因過失傷害人，處拘役貳拾伍日，如易科罰金，以新台幣
壹仟元折算壹日。
    事  實
一、甲○○於民國97年5 月9 日11時許，駕駛車牌號碼UO-6180
    號自用小客車，沿屏東縣新埤鄉○○村○○○路，由北往南
    方向行駛，行近該路段力力橋前，原應注意車前狀況，並採
    取必要之安全措施；並應注意其所駛近之力力橋前路段係有
    高低落差之坡路，應減速慢行，作隨時停車之準備，而依當
    時天候晴、日間然光線、柏油路面乾燥及無障礙物、視距良
    好，且依其智識、能力又無不能注意之情事，竟疏未注意車
    前狀況及未予減速慢行，仍以時速四十公里之速度欲通過力
    力橋，適有溫文乾駕駛車牌號碼M7B-263 號重型機車，沿力
    力橋下道路，由南往北方向行駛至力力橋上橋處，原亦應注
    意行進中，遇「停」標字時，應停車再開，且應讓幹道車優
    先通行後，認為安全時，方得續行，以避免危險之發生，且
    依其智識、能力及當時天候、路況等情狀，又無不能注意之
    情形，竟於駛近上開力力橋上橋處前遇「停」標字時，未停
    車再開，且疏未禮讓幹道車優先通行，反以時速15公里之速
    度向右迴轉力力橋行駛，甲○○發現時，未及煞停，致其所
    駕駛自小客車右前側擦撞及溫文乾所駕駛上開重型機車左車
    後（起訴書誤載為車頭及左腳前踏板），溫文乾因而人車倒
    地，受有鼻部約0.5 乘0.5 公分、左小腿約3 乘2 公分、左
    踝約2 乘1 公分、右踝二處各2 乘1 公分及1 乘1 公分之挫
    擦傷等傷害。甲○○肇事後，於未被有偵查犯罪職權之機關
    或公務員發覺前，主動向據報前來處理之警員坦承為肇事者
    而自首接受裁判。
二、案經溫文乾訴由臺灣屏東地方法院檢察署檢察官聲請以簡易
    判決處刑。
    理  由
一、訊據被告就前揭過失肇事致人受傷之事實，矢口否認，辯稱
    : 其駕駛無過失，係被害人機車前輪直接撞其汽車輪胎而肇
    事，以致其汽車右前保險桿有破洞，肇事後其所駕汽車即向
    左駛離云云，惟查:
（一）被告甲○○於警詢及偵查中均陳述: 發現危險時，我有看
      到對方大約10公尺遠等語，則其自稱以時速40公里之速度
      前行，若真有注意車前狀況，並採取必要之安全措施、減
      速慢行，作隨時停車準備之動作，其顯然不致無法煞停而
      與被害人溫文乾之機車相撞。
（二）再被告所駕之汽車車損部位為右前側保險桿、右前側葉子
      板靠近車門處有多處刮擦痕，其輪胎鋁框無遭撞擊之凹痕
      或刮擦痕，有被告自行拍攝之車損照片3 張在卷可證，顯
      見係其駕車擦撞被害人騎乘之機車，主要受力之撞擊點為
      右前側保險桿，以致右前側保險桿產生破損，又因二車輛
      擦撞瞬間仍續行進，再致右前側葉子板靠近車門處有多處
      刮擦痕。此外，證人溫文乾、證人即至現場處理本案事故
      之警員乙○○均證稱，機車之車身左側後方遭撞等情，亦
      與車損狀況相符。另由被告汽車右前側保險桿至右前側葉
      子板靠近車門處之刮擦痕相距約一公尺之距離觀之，若如
      被告所辯係被害人之機車前輪來直接撞汽車輪胎而肇事，
      則其輪胎鋁框當有遭撞擊之凹痕或刮擦痕，且不致產生右
      前側保險桿破損及右前側葉子板靠近車門處之多處刮擦痕
      ，是被告所辯顯非真實。
（三）再由道路交通事故現場圖及道路交通事故調查報告表、現
      場照片觀之，被害人機車受撞後產生長達3.1 公尺之刮地
      痕，更足證雙方車輛係於同向行進中發生擦撞，方有足夠
      之動力可造成長達3.1 公尺之向前刮地痕，若如被告所稱
      ，機車以90度角直接撞及其汽車車輪，機車本身之作用力
      既因撞擊而移至汽車身上，汽車車主復稱其遭撞就向左偏
      移，在此情況下，機車顯不足有足夠之向前動力造成長達
      3. 1公尺之刮地痕，故由上述現場跡證研判，被告所辯亦
      顯不足採。
（四）又本案係被害人駕駛重機車，行經「停」標誌，支線未讓
      幹線道車先行為肇事主因，被告駕駛小客車未注意車前狀
      況，並採取必要之安全措施為肇事次因，臺灣省高屏澎區
      車輛行車事故鑑定委員會亦同此認定，有該委員會97年7
      月18日高屏澎鑑字第970415號鑑定意見書一份可證，被害
      人因本件車禍受傷，亦有小康醫院診斷證明書可稽，本案
      事證明確，被告犯行已堪認定，應依法論科。
二、核被告甲○○所為，係犯刑法第284 條第1 項前段之過失傷
    害罪。又被告於肇事後主動向到場員警承認為肇事人，有警
    員乙○○證詞在卷可稽，是被告已合於刑法第62條前段之自
    首要件，應依法減輕其刑。
三、原審據以論罪科刑，固非無見，惟查被告符合自首減輕其刑
    之要件，原審就此漏未審酌，顯有判決不適用法則之違法，
    故被告上訴意旨指摘原判決不當，為有理由，自應由本院將
    原判決撤銷改判。爰審酌被告注意能力俱正常，其違反道路
    交通安全規則之情節較輕、被害人傷勢為皮肉外傷，被告於
    本院審理中矢口否認犯行，並無悔意等一切情狀，量處拘役
    25 日 ，並諭知易科罰金折算標準。
據上論斷，應依刑事訴訟法第455 條之1 第1 項、第3 項、第
369 條第1 項前段、第364 條，刑法第284 條第1 項前段、第41
條第1 項前段、第62條前段，刑法施行法第1 條之1 ，判決如主
文。
本案經檢察官任亭到庭執行職務
中    華    民      國      98    年   10   月  27    日
                    刑事第五庭
                              審判長法  官  石家禎
                                    法  官  林家聖
                                    法  官  程士傑
以上正本證明與原本無異。
不得上訴。
中    華    民      國      98    年   10   月  27    日
                                    書記官  林鴻仁


司法院資訊處製作；財團法人民間司法改革基金會備份。
